【裁判字號】    91,訴,63
【裁判日期】    920130
【裁判案由】    塗銷所有權登記
【裁判全文】
臺灣彰化地方法院民事判決  九十一年度訴字第六三號
    原      告  臺灣銀行
    法定代理人  甲○○
    訴訟代理人  庚○○
    複代理  人  丙○○
                己○○
    被      告  乙○○
                戊○○
    訴訟代理人  楊振裕律師
    複代理  人  劉嘉堯律師
                丁○○
右當事人間請求塗銷所有權登記事件，本院判決如左：
    主    文
原告之訴駁回。
訴訟費用由原告負擔。
    事    實
甲、原告方面：
一、聲明：
（一）被告間就坐落彰化縣彰化市○○段第六九九地號、應有部分一萬分之二六三土
      地，及其上建物即門牌號碼彰化縣彰化市○○街一三三之一號七樓房屋（下稱
      系爭房地）所為之贈與契約及所有權移轉契約均撤銷。
（二）被告間就系爭房地於民國（下同）八十九年九月十五日於彰化地政事務所所為
      之所有權移轉登記應予塗銷。
二、陳述：
（一）被告乙○○為訴外人新崧實業股份有限公司（下稱新崧公司）向原告借款連帶
      保證人，該借款因未依約償還，業經聲請本院核發支付命令確定。原告於近日
      調查債務人之財產，得知被告乙○○因其父母均任職新崧公司董事，深知新崧
      公司經營不善，共積欠原告新台幣（下同）一億三千三百零四萬一千六百八十
      二元，為免其財產遭強制執行，於八十九年九月十五日將原為其所有之系爭房
      地贈與於其配偶被告戊○○，並完成所有權移轉登記。被告間之無償贈與行為
      已嚴重損害原告之債權，原告之債權因被告間之上開無償行為受損，被告間所
      為就系爭房地所為之所有權移轉之債權行為及物權移轉之契約均應撤銷並塗銷
      所有權移轉登記。
（二）對被告抗辯之陳述：系爭房地所有權移轉登記之原因，依照登記謄本之記載均
      為夫妻贈與，依照土地法第四十三條規定登記之絕對效力，被告間所為係無償
      行為，應無疑義。被告戊○○所列之各項支出，皆為系爭房地過戶甚久，對於
      銀行借款之還本付息及其理財行為，應與本件爭議無關；依理德不動產估價師
      事務所（下稱理德事務所）對系爭房地之鑑價，雖估價金額之土地單價遠低於
      其所選擇之比較標的，惟估價金額仍高於被告乙○○於保證責任彰化縣彰化市
      第十信用合作社（下稱彰化十信）之原借款二百二十七萬元，是被告間上開贈
      與行為造成被告乙○○財產減少應屬事實；理德事務所對新崧公司提供予原告
      之貸款擔保品即新崧公司所有坐落彰化縣線西鄉○○段五十一地號土地之估價
      金額土地每坪價格達一萬二千元、估價總金額計一億五千餘萬元，所採之「比
      較標的」皆遠高於同地段一○六地號、七三地號二筆土地於本院執行處之拍定
      或流標價格，惟本院執行處之拍定價格對於同地段工業區土地價格之評估，應
      更具公信力。況該擔保品業經稅捐機關限制處分，亦設定第二順位抵押權於台
      灣中小企業銀行股份有限公司，新崧公司前欲自行出售該土地償還借款，惟皆
      因價格因素未能出售，該土地勢必以拍賣方式才能移轉，應以採認該工業區○
      地段拍賣之拍定、流標價格，評估該擔保品價格應較合宜。若以上述二地號土
      地之拍定或流標價格估算，新崧公司提供予原告之扺押品，實不足擔保其積欠
      原告之上開債務。若本院採取理德事務所之估價，但本件計至理德事務所估價
      報告之鑑定日期九十一年十一月二十八日止，新崧公司欠原告本息、違約金共
      計一億六千五百十一萬四千四百零一元，上開估價金額亦不足清償新崧公司積
      欠之全部債務，被告間之贈與行為確損害原告之債權。
三、證據：提出土地登記謄本、建物登記謄本各一份、支付命令影本二份、確定證明
    書影本、債權憑證影本、財產徵信報告影本、新崧公司擔保品現值計算表、拍賣
    資料影本、彰濱工業區線西區土地出租要點、財務會計準則公報影本、個人資料
    表各一份為證。
乙、被告方面：
一、聲明：如主文第一項所示。
二、陳述：
（一）被告間就系爭房地所為之所有權移轉登記，實係有對價關係之有償行為，原告
      請求權基礎主張被告間就系爭房地所為之所有權移轉登記係無償贈與行為，依
      照民法第二百四十四條第一項規定，訴請撤銷，並無理由。
１、被告乙○○雖於八十八年十月二十五日曾為新崧公司向原告借款之連帶保證人，
    然被告乙○○早在八十九年八月十日將系爭房地移轉登記予被告戊○○之前，即
    無力繳納其在彰化十信之貸款利息。被告間就系爭房地之移轉登記原因雖在土地
    登記簿謄本上載明係夫妻贈與，惟因被告二人係夫妻關係，當時聽聞遺產及贈與
    稅法內規定配偶間財產之買賣以贈與論，被告乙○○為能免除債務負擔並促使被
    告戊○○履行清償責任，乃由雙方事先約定被告乙○○須先將已設定抵押權予彰
    化十信之系爭房地所有權移轉登記予被告戊○○，同時被告戊○○則擔任其在彰
    化十信之連帶保證人，實際負責清償貸款之義務。嗣後並由被告戊○○將其在婚
    前所自行購買之特有財產坐落於台中市○○區○○路五五巷三號二七樓之三房屋
    ，於九十年七月十日以總價五百五十萬元出賣予訴外人陳志德，再以所得之金額
    提撥一百二十萬元清償被告乙○○在彰化十信之貸款。被告戊○○更於九十年十
    月二十七日向台新國際商業銀行借款一百萬元，於同年十一月六日代償被告乙○
    ○在彰化十信之貸款餘額九十八萬九千二百五十一元。凡此均足以證明被告乙○
    ○將系爭房地移轉登記予被告戊○○確屬有對價關係之有償行為。
２、被告二人雖於結婚時未特別約定夫妻財產制而應適用民法聯合財產制的規定。但
    被告乙○○以系爭房地向彰化十信抵押借款係在八十八年九月十四日，屬於婚姻
    關係存續中所負之債務，應由被告乙○○自負清償之責。本件被告戊○○取得系
    爭房地之所有權，並非無償，而係約定代被告乙○○清償其在彰化十信之貸款及
    其他房貸本息稅款後，始以系爭房地作為清償之代價。縱認被告二人間就系爭不
    動產之移轉登記原因為夫妻贈與，亦應為附負擔之贈與，得準用雙務契約之規定
    。經查，被告乙○○於八十九年九月十五日以夫妻贈與為原因將系爭不動產移轉
    登記予被告戊○○之行為，依雙方事前約定之條件，應認為被告間之真意係附有
    負擔之贈與。蓋被告乙○○之所以願將系爭不動產贈與被告戊○○，無非本於雙
    方事前約定被告戊○○將其自有房屋出賣後，代被告乙○○償還其在彰化十信之
    貸款及支借其清償其他個人債務，準此被告戊○○之所以願替被告乙○○清償積
    欠彰化十信之貸款，無非係得受讓被告乙○○系爭房地，二者具對價關係，但因
    被告戊○○慮及將來系爭房地能否如期移轉登記於自己名下，於約定之初即先要
    求被告乙○○履行移轉登記之義務後才願替其償還借款債務。因此被告間之法律
    關係應係附有負擔之贈與無疑，否則被告戊○○何須以其自有資金代替被告乙○
    ○清償系爭房地原有之房貸本息，甚至不惜出賣其婚前所自購之房屋以清償上揭
    債務。又被告間既係附負擔之贈與自屬有對價關係而為有償行為，依法除非原告
    能舉證被告戊○○明知被告乙○○此舉有損原告之債權，否則原告自不得依照民
    法第二百四十四條第一項之規定聲請法院撤銷。
（二）況查，被告間辦理移轉登記之原因發生日係在八十九年八月十日，同年九月十
      五日完成登記。當時被告乙○○雖任職於新崧公司，但因屬對外之業務人員，
      且於同年十月三十一日即已離職，對公司財務狀況並不清楚，無法預知新崧公
      司嗣後有經營不善之問題，自不能僅憑新崧公司事後未能清償貸款之事實，即
      率爾推論被告乙○○必知悉新崧公司之財務發生困難。尤其原告係於九十年二
      月間始向本院聲請發支付命令，請求被告乙○○連帶給付一千六百九十八萬三
      千七百五十二元及相關利息與違約金，距被告間辦理系爭房地所有權移轉登記
      之原因發生日近有半年之久，顯見被告乙○○當時並無法預知其行為將有害於
      原告之債權，且移轉當時新崧公司亦尚無票信不良之情形，被告間所為移轉登
      記之行為當時並無害於原告之債權，依法即無予撤銷之理。
（三）原告行使民法第二百四十四條之撤銷權，有無逾同法第二百四十五條所定一年
      之除斥期間容有可疑。按民法第二百四十四條第一項之撤銷訴訟，依同法第二
      百四十五條規定：自債權人知有撤銷原因時起，一年間不行使而消滅。該項法
      定期間為除斥期間，其時間經過時權利即告消滅，此項除斥期間有無經過，縱
      未經當事人主張或抗辯，法院亦應先為調查認定以為判斷之依據。準此，本件
      系爭房地已在八十九年九月十五日辦理移轉登記完畢，而原告係於九十年十一
      月間方提起本件訴訟，似已逾一年之除斥期間。雖原告訴訟代理人稱渠遲至九
      十年十月間始知悉移轉情事，然查放款銀行為確保其債權均隨時不定期對債務
      人及其保證人為資力信用之調查原告銀行當亦不例外，應能以最短期間內知悉
      移轉之事。原告陳稱九十年十月間始知悉云云，無非係原告為求有利於己之事
      實而為片面陳述，要難遽採。
（四）又姑不論被告間移轉系爭不動產係屬有償行為抑或無償行為，經查被告乙○○
      對原告所負之債務，係為訴外人新崧公司向原告貸款而負擔之連帶保證債務，
      新崧公司有提供擔保物即坐落彰化縣線西鄉○○段五十一地號土地予原告設定
      第一順位抵押權，但原告既未對上開擔保物拍賣取償，復未舉證證明其債權有
      何受損害之情形，即遽謂被告間就系爭不動產之移轉行為有害及其債權，顯非
      可採。被告間移轉系爭不動產之時間係在八十九年八月間，同年九月十五日登
      記完畢，而當時被告乙○○為新崧公司所保證之一千七百萬元債務其借款期限
      係自八十八年十月二十五日起至九十年十月二十五日止。被告間移轉系爭不動
      產時，為新崧公司所保證之債務根本未屆清償期，借款債務尚未現實發生，是
      其保證責任仍未成就。
（五）本件系爭房地及訴外人新崧公司所有坐落彰化縣線西鄉○○段第五十一地號土
      地之價值，業經本院囑託理德事務所進行鑑價作業在案，並由該事務所於九十
      一年十二月十日檢附鑑定報告書乙份在卷。由上開鑑定報告書可以窺知原告之
      債權並不因被告二人間移轉系爭不動產所有權之行為而受損害。因為縱然新崧
      公司所有坐落彰化縣線西鄉○○段五十一地號土地之估價淨值係以鑑定報告所
      認定一億五千五百一十九萬八千八百元為基準，然被告乙○○為新崧公司擔任
      連帶保證人而擔保之借款餘額，依照原告於九十一年八月五日準備書狀自認之
      數額一億三千三百零四萬一千六百八十二元，相較於新崧公司提供上開不動產
      予原告設定最高限額抵押權之土地估價淨值一億五千五百一十九萬八千八百元
      ，則原告之債權尚可足額受償並未因被告二人移轉系爭不動產之行為而蒙受損
      害。何況上開擔保物之價值當係在一億五千五百一十九萬八千八百元以上，則
      原告豈有債權受損害之情形發生。
（六）另就被告戊○○所有系爭房地經理德事務所鑑價結果，扣除時值增值稅後之淨
      值為二百三十二萬三千五百四十四元，而被告二人於移轉系爭房地時，系爭房
      地尚存有三百萬元之最高限額抵押權以擔保被告乙○○向彰化十信之借款二百
      三十五萬元。故互核系爭房地之估價淨值二百三十二萬三千五百四十四元與當
      時向彰化十信之借款二百三十五萬元，兩者相對照以觀，系爭房地並無任何殘
      餘價值，是被告乙○○移轉系爭房地與否，均已無解於其先前無資力之事實，
      質言之，被告乙○○並不因移轉系爭房地予被告戊○○始陷於無資力之狀態，
      被告間之移轉行為自與原告主張民法第二百四十四條第一項之撤銷權構成要件
      不符。
三、證據：提出借據二份、第一商業銀行存摺一份、轉帳單據六份、第一商業銀行匯
    款申請書代收入傳票一份、不動產買賣契約書一份、清償證明一份、房屋交易安
    全保證書一份、土地及建築改良物買賣所有權移轉契約書各一份、本票一張、台
    新國際商業銀行國內匯款回條及借款借據約定書各一份、清償明細表一份、營利
    事業所得稅稅額繳款書一份、土地單價一份（以上均影本）等為證，並聲請本院
    訊問證人洪崇仁、林網足、何淑美。
丙、本院依職權向彰化縣彰化地政事務所調閱被告間就系爭房地辦理所有權移轉登記
    之相關資料，並依原告聲請向財政部台灣省中區國稅局彰化縣分局調閱被告乙○
    ○之財產歸戶資料、向彰化縣稅捐稽徵處調閱新崧公司八十九年一至十二月營業
    稅申報資料、向彰化市第十信用合作社調閱被告乙○○之貸款資料、向富邦商業
    銀行調閱被告乙○○之貸款資料，並依被告聲請向彰化縣彰化地政事務所調閱系
    爭房地土地、建物登記謄本之申領人資料，並依兩造聲請將系爭房地及新崧公司
    所有坐落彰化縣線西鄉○○段五十一地號土地之價值，囑託理德事務所鑑價。
    理    由
一、本件原告主張：被告乙○○為新崧公司向原告借款連帶保證人，該借款因未依約
    償還，業經聲請本院核發支付命令確定。原告於近日調查債務人之財產，得知被
    告乙○○因其父母均任職新崧公司董事，深知新崧公司經營不善，共積欠原告一
    億三千三百零四萬一千六百八十二元，為免其財產遭強制執行，於八十九年九月
    十五日將原為其所有之系爭房地贈與於其配偶被告戊○○，並完成所有權移轉登
    記，被告間之無償贈與行為已嚴重損害原告之債權，未免原告之債權因被告間之
    上開無償行為受損，被告間所為就系爭房地所為之所有權移轉之債權行為及物權
    移轉之契約均應撤銷並塗銷所有權移轉登記等語；被告則以：被告間就系爭房地
    所為之所有權移轉登記，實係有對價關係之有償行為，原告請求權基礎主張被告
    間就就系爭房地所為之所有權移轉登記係無償贈與行為，依照民法第二百四十四
    條第一項規定，訴請撤銷，並無理由。原告行使民法第二百四十四條之撤銷權，
    有無逾同法第二百四十五條所定一年之除斥期間容有可疑。被告間移轉系爭不動
    產時，被告乙○○為新崧公司所保證之債務根本未屆清償期，借款債務尚未現實
    發生，是其保證責任仍未成就。且新崧公司所有為原告設定抵押權擔保之坐落彰
    化縣線西鄉○○段五十一地號土地之價值，業經本院囑託理德事務所進行鑑價作
    業在案，由上開鑑定報告書可以窺知原告之債權並不因被告二人間移轉系爭不動
    產所有權之行為而受損害。另就被告戊○○所有系爭房地經理德事務所鑑價結果
    ，扣除時值增值稅後之淨值為二百三十二萬三千五百四十四元，而被告二人於移
    轉系爭房地時，系爭房地尚存有三百萬元之最高限額抵押權以擔保被告乙○○向
    彰化十信之借款二百三十五萬元，兩者相對照以觀，系爭房地移轉時並無任何殘
    餘價值，被告乙○○移轉系爭不動產與否，均無解於其先前無資力之事實等語，
    資為抗辯。
二、按民法第二百四十四條第一項之撤銷訴訟，依同法第二百四十五條規定：自債權
    人知有撤銷原因時起，一年間不行使而消滅。該項法定期間為除斥期間，其時間
    經過時權利即告消滅，此項除斥期間有無經過，縱未經當事人主張或抗辯，法院
    亦應先為調查認定以為判斷之依據。經查，被告於本院九十一年七月十日準備程
    序期日當庭自認：「原告於八十九年十一月二十七日時就已經知道被告系爭不動
    產移轉登記給被告戊○○」（見本院第一卷一九七頁），對照原告於九十年十一
    月二十三日遞狀起訴（見本院第一卷第三頁），顯未逾超過一年之除斥期間，本
    院依被告聲請向彰化縣彰化地政事務所調閱系爭房地土地、建物登記謄本之申領
    人資料，亦僅能得知原告於九十年十月三十日曾申領系爭房地之土地及建物登記
    謄本，並無其他原告於八十九年十一月二十七日前知悉被告間就系爭房地所有權
    移轉之實據。被告對於本件原告起訴的時間，既不爭執（見本院第一卷第一九八
    頁），卻仍辯稱：原告行使民法第二百四十四條之撤銷權，有無逾同法第二百四
    十五條所定一年之除斥期間容有可疑云云，顯屬無憑，應認本件原告主張撤銷權
    尚未罹於除斥期間，合先敘明。
三、次按債權人行使民法第二百四十四條之撤銷權，同時訴請撤銷債務人所為債之行
    為及物權行為，如果不動產物權契約業經辦理登記，債權人訴請登記名義人塗銷
    登記，即足達其訴訟上之目的，尚無須對債務人為塗銷所有權登記之請求，本件
    原告聲明第二項主張：被告間就系爭房地於彰化地政事務所所為之所有權移轉登
    記應予塗銷，將被告乙○○同列為該項聲明之被告，訴請塗銷登記，已有未洽。
四、再按債務人所為之無償行為有害及債權者，債權人得聲請法院撤銷之，民法第二
    百四十四條第一項定有明文。所謂無償行為，係指無對價之對待給付之行為而言
    ，其範圍應就債權人撤銷權之目的定之，蓋債務人於資力薄弱時，猶為無償行為
    ，有害及債權人，至為明顯，受益人既未支付對價，故雖經撤銷亦不過喪失其無
    償取得之權利，未受積極之損害，故僅需債務人有害及債權的客觀行為存在，債
    權人即得訴請撤銷；若受益人確實就自債務人處取得之財產支付對價，則無論該
    對價是否相當，自非無償行為可擬，應適用同條第二項之規定，除具備侵害債權
    之客觀要件外，尚以債務人之惡意為撤銷權之成立要件，受益人之惡意為撤銷權
    之行使要件，若僅債務人為惡意而受益人為善意者，對於受益人之關係尚不得行
    使撤銷權。且民法第二百四十四條第一項所規定債權人對於債務人所為之無償行
    為之撤銷訴權，與同條第二項所規定債權人對於債務人所為之有償行為之撤銷訴
    權，二者訴之原因事實不同，按照實務上現在採取的舊訴訟標的理論，分屬不同
    之訴訟標的，當事人於起訴時主張撤銷債務人所為係無償行為，若嗣後再以債務
    人所為係有償行為主張撤銷，屬於訴之變更；若當事人自始即以債務人所為係無
    償行為，依照民法第二百四十四條第一項規定訴請撤銷，法院審理結果認定債務
    人與受益人間之行為係有償行為，則基於處分權主義，法院不得就當事人未主張
    之訴訟標的而為裁判。本件原告主張：被告間就系爭房地所為贈與契約及所有權
    移轉契約均係無償行為，有害及其債權，均應予撤銷，被告間於八十九年九月十
    五日所為以夫妻贈與為原因所辦理之所有權移轉登記，應予塗銷等語；被告則辯
    稱：被告間就系爭房地所為之所有權移轉登記，雖登記原因記載為夫妻贈與，但
    實際上確屬有對價關係之有償行為，原告自不得依照民法第二百四十四條第一項
    之規定聲請法院撤銷等語，是本院應先為審究者，厥為被告間就系爭房地所有權
    移轉所為上開之債權行為及物權行為是否屬於無償行為，而屬於民法第二百四十
    四條第一項之撤銷訴權範圍。
五、經查，本件原告主張被告間就系爭房地之所有權移轉係無償行為，無非係以被告
    戊○○取得系爭房地之所有權登記原因，按照土地登記謄本及建物登記謄本之記
    載均為夫妻贈與為憑。然查：
（一）被告辯稱：被告間就系爭房地之移轉登記原因雖在土地登記簿謄本上載明係夫
      妻贈與，惟因被告二人係夫妻關係，當時聽聞遺產及贈與稅法內規定配偶間財
      產之買賣以贈與論，被告乙○○為能免除債務負擔並促使被告戊○○履行清償
      責任，乃由雙方事先約定被告乙○○須先將已設定抵押權予彰化十信之系爭房
      地所有權移轉登記予被告戊○○，同時被告戊○○則擔任其在彰化十信之連帶
      保證人，實際負責清償貸款之義務乙節，業據證人洪崇仁證稱：「他們所要移
      轉的房子在彰化市○○街，當時我並沒有在場，我在八十六年間購買一棟房子
      給被告戊○○，他於八十九年六月間告訴我說他想要把被告乙○○在彰化市的
      房子買進來，而要將台中的房子賣掉，來還彰化房子貸款的錢，因為房子不好
      賣，台中的房子大約在九十年六、七月間才賣掉，在賣掉台中市房子之前，被
      告乙○○彰化市的房子早就過戶給被告戊○○，並由他支付彰化市房子的貸款
      利息。這是被告戊○○回去徵求我的意見時告訴我的，台中的房子是我在被告
      戊○○要結婚之前二、三個月購買此棟房子給他，而之前我也有購買房子給他
      ，後來他將該房子賣掉，因為他將房子賣掉後，有賺一些錢而投資股票」；證
      人林網足證稱：「被告乙○○於八十九年初告訴我此事，他說因為銀行都一直
      在催繳利息，經濟尚有困難，所以被告戊○○才說要將台中的房子賣掉，來購
      買彰化市○○街的房子，並要求台中房子尚未賣掉之前，要先將彰化市的房子
      過戶到被告戊○○的名下，彰化市房子的貸款及利息都由被告戊○○來支付，
      彰化市房子從購買時的貸款利息都是由被告乙○○在支付，後來利息支付不出
      來，才想要將房子移轉給被告戊○○，並由他來支付貸款利息」等語明確（均
      見本院第一卷八十九頁）。
（二）系爭房地於八十九年九月十五日由被告乙○○移轉登記與被告戊○○前，於八
      十八年九月十五日即由被告乙○○向彰化十信借款而設定最高限額三百萬元之
      抵押權等情，亦經本院依職權向彰化地政事務所查詢系爭房地之所有權移轉登
      記資料查明屬實，並有土地登記謄本附卷可稽（見本院第一卷一０二頁）；被
      告乙○○確於八十八年九月二十七日以訴外人李溢州為連帶保證人，向彰化十
      信借款二百五十萬元等情，並經被告提出借據影本一份可證（見本院第一卷五
      十九頁）。再查，被告乙○○於八十九年十月二日邀同被告戊○○為連帶保證
      人就上開抵押債務與彰化十信重新簽立金額為二百三十五萬元的借據後，被告
      戊○○確曾以其在八十六年六月三十日與被告乙○○結婚前購買，坐落於台中
      市○○區○○路五五巷三號二七樓之三房屋，於九十年七月十日以總價五百五
      十萬元出賣予訴外人陳志德，以所得之金額清償被告乙○○在彰化十信之上開
      貸款之其中一百二十萬元，並於九十年十月二十七日向台新國際商業銀行借款
      一百萬元，於同年十一月六日代償被告乙○○在彰化十信之貸款餘額九十八萬
      九千二百五十一元及其他各期繳款金額等情，亦據被告提出第一商業銀行存摺
      一份、轉帳單據六份、第一商業銀行匯款申請書代收入傳票一份、不動產買賣
      契約書一份、清償證明一份、房屋交易安全保證書一份、、本票一張、台新國
      際商業銀行國內匯款回條及借款借據約定書各一份（以上均影本）等為證。原
      告除主張：被告戊○○所列各種支出，皆為系爭房地過戶甚久，對於銀行之還
      本付息及理財行為外（見本院第一卷二五七頁），對於被告戊○○曾繳納上開
      款項之上情亦不爭執。
（三）本院審酌證人洪崇仁、林網足上開證言，並參以被告戊○○確曾以自有資金繳
      納系爭房地原由被告乙○○積欠彰化十信之上開貸款，認本件被告間就系爭房
      地之登記申請書上之登記原因固記載為夫妻贈與（見本院第一卷九十六頁），
      但因被告辦理系爭房地所有權移轉登記時所附之所有權移轉契約書上均記載被
      告戊○○應承受系爭房地上所附之他項權利（見本院第一卷一百頁），且被告
      戊○○又確已清償上開抵押借款完畢，認定被告戊○○受贈系爭房地，並非無
      對價給付的無償行為，原告自不得主張依照民法第二百四十四條第一項之規定
      請求撤銷。
六、從而，原告依照民法第二百四十四條第一項規定，請求撤銷被告間所為就系爭房
    地所為之所有權移轉之債權行為及物權移轉之契約，並塗銷所有權移轉登記，為
    無理由，應予駁回。
七、本件事證已臻明確，兩造其餘主張陳述及所提之證據，經審酌後均與本件判決結
    果無影響，爰不一一論列，另被告聲請本院訊問證人即代為辦理系爭房地所有權
    移轉登記事務之代書何淑美，經核亦無必要，附此敘明。
據上論結，本件原告之訴為無理由，依民事訴訟法第七十八條，判決如主文。
中      華      民      國    九十二    年      一      月      三十    日
                                    臺灣彰化地方法院民事第一庭
~B審判長法官  林金灶
~B      法官  鄭舜元
~B      法官  王昌鑫
右為正本係照原本作成。
如對本判決上訴須於判決送達後廿日內向本院提出上訴狀。
~B法院書記官  張木松
中      華      民      國    九十二    年      二      月        六    日


司法院資訊處製作；財團法人民間司法改革基金會備份。
